臺灣新北地方法院民事裁定
111年度監宣字第823號
聲  請  人  蔡佳真    

相  對  人  蔡光榮    

關  係  人  蔡承志    

            陳秀玲    

上列聲請人聲請對相對人為監護宣告事件，本院裁定如下：
    主  文
一、宣告蔡光榮（男、民國00年0月00日生、身分證統一編號：Z
    000000000號）為受監護宣告之人。
二、選定蔡承志（男、民國00年0月0日生、身分證統一編號：Z0
    00000000號）為受監護宣告之人之監護人。
三、指定陳秀玲（女、民國00年0月00日生、身分證統一編號：Z
    000000000號）為會同開具財產清冊之人。
四、聲請程序費用由受監護宣告之人蔡光榮負擔。
    理  由
一、聲請意旨略以：聲請人蔡佳真為相對人蔡光榮之姊，相對人
    因於出生時即有重度肢體障礙等，已不能為意思表示或受意
    思表示，或不能辨識其意思表示之效果，已達受監護宣告之
    程度，爰依民法第14條第1項及家事事件法第164條以下規定
    ，聲請宣告相對人為受監護宣告之人，並選定關係人即相對
    人之姪蔡承志為相對人之監護人，指定關係人即相對人之兄
    嫂陳秀玲為會同開具財產清冊之人等語。
二、按「對於因精神障礙或其他心智缺陷，致不能為意思表示或
    受意思表示，或不能辨識其意思表示之效果者，法院得因本
    人、配偶、四親等內之親屬、最近一年有同居事實之其他親
    屬、檢察官、主管機關或社會福利機構之聲請，為監護之宣
    告。」、「受監護宣告之人應置監護人。」、「法院為監護
    之宣告時，應依職權就配偶、四親等內之親屬、最近一年有
    同居事實之其他親屬、主管機關、社會福利機構或其他適當
    之人選定一人或數人為監護人，並同時指定會同開具財產清
    冊之人。法院為前項選定及指定前，得命主管機關或社會福
    利機構進行訪視，提出調查報告及建議。監護之聲請人或利
    害關係人亦得提出相關資料或證據，供法院斟酌。」、「法
    院選定監護人時，應依受監護宣告之人之最佳利益，優先考
    量受監護宣告之人之意見，審酌一切情狀，並注意下列事項
    ：一、受監護宣告之人之身心狀態與生活及財產狀況。二、
    受監護宣告之人與其配偶、子女或其他共同生活之人間之情
    感狀況。三、監護人之職業、經歷、意見及其與受監護宣告
    之人之利害關係。四、法人為監護人時，其事業之種類與內
    容，法人及其代表人與受監護宣告之人之利害關係。」，民
    法第14條第1項、第1110條、第1111條、第1111條之1分別定
    有明文。
三、經查：
（一）相對人有受監護宣告之事由存在
　　　聲請人主張之前開事實，業據提出戶籍謄本、親屬系統表
      、同意書、中華民國身心障礙證明等件為證。經鑑定人即
      板橋中興醫院馮德誠醫師就相對人之精神狀況為鑑定，鑑
      定結果認：相對人為重度肢體障礙等，其張眼臥床、四肢
      癱瘓、包尿布，日常生活起居均需他人照顧，無經濟活動
      能力，溝通困難，有精神障礙或其他心智缺陷，意思表示
      或辨識意思表示效果之程度為不能辨識，無恢復可能性，
      建議為監護之宣告等情，有板橋中興醫院馮德誠醫師出具
      之精神鑑定報告書等件在卷可參。本院審酌上開鑑定意見
      ，認相對人因重度肢體障礙等，而無自理能力，已達因精
      神障礙或其他心智缺陷致不能為意思表示或受意思表示，
      亦不能辨識其意思表示效果之程度。從而，聲請人聲請對
      相對人為監護之宣告，為有理由，應予准許。
（二）選定監護人與指定會同開具財產清冊之人
　　　本件相對人既為監護之宣告，已如前述，自應為其選定監
      護人及指定會同開具財產清冊之人。查相對人最近親屬為
      母蔡實子、姊即聲請人蔡佳真、兄蔡志輝，而關係人即相
      對人之姪蔡承志、關係人即相對人之兄嫂陳秀玲願分別擔
      任相對人之監護人及會同開具財產清冊之人，且聲請人、
      關係人蔡實子、蔡志輝等均表示同意等情，業據聲請人出
      具相關同意書、親屬系統表，並有本院監護及輔助宣告事
      件聯絡紀錄表等件在卷可參，本院參酌關係人蔡承志、陳
      秀玲分別為相對人之姪、兄嫂，皆為相對人至親，暨渠等
      之意願，認由關係人蔡承志任相對人之監護人，最能符合
      受監護宣告之人的最佳利益，爰選定關係人蔡承志為相對
      人之監護人，並依上揭規定，指定關係人陳秀玲為會同開
      具財產清冊之人。
（三）應開具財產清冊並陳報法院
　　　按民法第1113條準用同法第1099條、第1099條之1之規定
      ，監護開始時，監護人對於受監護人之財產，應依規定會
      同遺囑指定、當地直轄市、縣（市）政府指派或法院指定
      之人，於2個月內開具財產清冊，並陳報法院；於前條之
      財產清冊開具完成並陳報法院前，監護人對於受監護人之
      財產，僅得為管理上必要之行為。本件關係人蔡承志既任
      相對人之監護人，其於監護開始時，對於相對人之財產，
      自應依前揭規定會同開具財產清冊之人陳秀玲於2個月內
      ，開具財產清冊並陳報法院，併此敘明。
四、依家事事件法第164條第2項，裁定如主文。
中　　華　　民　　國　　111 　年　　11　　月　  8 　  日
                   家事法庭     法  官　李政達
以上正本係照原本作成。
如不服本裁定，應於送達後10日內向本院提出抗告狀，並繳納抗
告費新臺幣1,000元。
中　　華　　民　　國　　111 　年　　11　　月　  8 　　日
                                書記官　劉春美